臺灣高雄地方法院民事判決　　　　　　　　　　　　九十三年度訴字第一四五六號
　　原　　　告　　華南商業銀行股份有限公司
　　法定代理人　　丙○○
　　訴訟代理人　　庚○○
　　　　　　　　　己○○
　　被　　　告　　燕巢永勝股份有限公司
　　兼法定代理人　丁○○
　　被　　　告　　辛○○
　　被　　　告　　戊○○
　　被　　　告　　甲○○
　　被　　　告　　乙○○
當事人間清償借款事件，本院於民國九十三年九月十六日言詞辯論終結，判決如下：
    主    文
被告應連帶給付原告新台幣參佰陸拾柒萬伍仟貳佰參拾肆元，及如附表所示利息、違
約金。
訴訟費用由被告連帶負擔。
    事實及理由
一、本件被告均經合法通知，未於言詞辯論期日到場，核無民事訴訟法第三百八十六
    條各款所列情形，爰依原告聲請，由其一造辯論而為判決。
二、原告主張：被告燕巢永勝股份有限公司（以下簡稱燕巢永勝公司）邀同被告丁○○、辛○○、甲○○、戊○○、乙○○等五人為連帶保證人，於民國九十年十二
    月六日與伊簽訂保證書，約定由前述五人就燕巢永勝公司對伊之一切債務，在新
    台幣（以下同）一千萬元之限額內，負連帶清償之責。嗣燕巢永勝公司於如附表
    所示時間，向伊申請中小企業信用保證基金貸款十二筆共計四百九十六萬元，並
    提供客票十三紙及向財團法人中小企業信用保證基金（以下簡稱信保基金）申請
    貸款保證為擔保，且約定借款本金屆期一次清償，利息則按月依週年利率百分之
    五．四四九計付，嗣隨伊之基準利率調整時，加週年利率百分之一．九二五機動
    調整。詎上開借款於九十三年五月四日起陸續到期，燕巢永勝公司僅清償部分本
    金、利息，經扣除擔保客票已獲兌現六張之金額一百二十八萬三千零二十五元，
    迄尚欠本金三百六十七萬五千二百三十四元，及如附表所示利息、違約金未償。
    丁○○等五人為連帶保證人，依法應負連帶給付之責。為此，求為判令如主文所
    示等語。
三、原告主張之事實，業據提出與其所述相符之保證書、授信約定書、借據、放款收
    息紀錄、基準利率歷次變動明細表、擔保暨清償明細表、承諾書、信保基金九十
    三年三月十二日 (93)專審一字第808366號函為證，被告燕巢永勝公司、丁○○
    、辛○○、甲○○、戊○○均已於相當時期受合法之通知，而於言詞辯論期日不
    到場，亦未提出準備書狀爭執，依民事訴訟法第二百八十條第三項、第一項規定
    ，視同自認。而被告乙○○雖到庭辯稱：當初係因伊妻之姐辛○○告訴伊欲至原
    告銀行作票貼，要伊去見證，伊簽立保證書時，其餘連帶保證人均已簽妥，伊因
    趕著上班，未細閱即簽名等詞。經查：
（一）按意思表示之內容有錯誤，或表意人若知其事情即不為意思表示者，表意人得
      將其意思表示撤銷之，但以其錯誤或不知事情，非由表意人自己之過失者為限
      ；又該項撤銷權，自意思表示後，經過一年而消滅，民法第八十八條第一項、
      第九十條分別定有明文。而被告乙○○係於九十年十二月六日簽立上開保證書
      ，此觀諸卷附該書件影本至明，即便其有意思表示錯誤之情事，亦應於九十一
      年十二月六日前行使撤銷權，然其迨至本件審理時之九十三年七月二十二日，
      均未曾向原告為撤銷之表示，則其與原告間之保證法律關係即行確定，而應受
      之拘束。何況，被告乙○○自承親簽上開保證書，並陳稱其受有高工程度之教
      育，擔任公務員長達十四年等情，以其具有相當之智識能力及社會生活經驗，
      當知簽署該類金融機構之文件前應詳為審閱內容，並理解應負擔之清償責任後
      ，始行簽立，惟其既捨此不為，即難認其不知事情，非由自己之過失所造致，
      是更無從以錯誤為由撤銷其意思表示。
（二）承前，被告乙○○既應依上開保證書所載文義，就燕巢永勝公司對原告於當時
      及將來所負之借款等債務，以一千萬元為最高限額，負連帶清償之責，而本件
      原告請求之本息金額未逾一千萬元，有上開放款收息紀錄、擔保暨清償明細表
      在卷可按，尚在保證範圍之內，則乙○○自應依約負清償責任。
    據上，足認乙○○之抗辯，並不可採。原告主張之事實，堪信為真。
四、按借用人應於約定期限內，返還與借用物種類、品質、數量相同之物；遲延之債
    務，以支付金錢為標的者，債權人得請求依法定利率計算之遲延利息，但約定利
    率較高者，仍從其約定利息；當事人得約定債務人不履行債務時，應支付違約金
    ，民法第四百七十八條前段、第二百三十三條第一項、第二百五十條第一項分別
    定有明文。又數人負同一債務，明示對於債權人各負全部給付之責任者，為連帶
    債務，民法第二百七十二條第一項已有明文，而所謂連帶保證債務，係指保證人
    與主債務人負同一債務，對於債權人各負全部給付之責任者而言（最高法院四十
    五年度第一四二六號判例參照）。又連帶債務人之債權人，得對於債務人中之一
    人或數人，或其全體，同時或先後請求全部或一部之給付，且連帶債務未全部履
    行前，全體債務人仍負連帶責任，民法第二百七十三條亦有明文。本件被告燕巢
    永勝公司因未依約清償本息，依其與原告間之約定，全部債務視為到期，而尚欠
    上述借款、利息、違約金未予清償，丁○○、辛○○、甲○○、戊○○、乙○○
    等五人為本件借款之連帶保證人，依前開規定，應負連帶清償責任。從而，原告
    依消費借貸及連帶保證契約之法律關係，請求被告連帶給付如主文所示欠款、利
    息及違約金，洵屬有據，應予准許。
五、結論：本件原告之訴為有理由，依民事訴訟法第三百八十五條第一項前段、第八
    十五條第二項，判決如主文。
中　　　華　　　民　　　國　　九十三　　年　　九　　月　　二十三　　　　日
　　                                臺灣高雄地方法院民事第一庭
~B法　　　官　甯　　　馨
右為正本係照原本作成。
如不服本判決，應於送達後廿日內，向本院提出上訴狀並表明上訴理由，如於本判決
宣示後送達前提起上訴者，應於判決送達後十日內補提上訴理由書（須附繕本）。
中　　　華　　　民　　　國　　九十三　　年　　九　　月　　二十三　　　　日
~B法院書記官　林　麗　文
附表：
┌─┬─────┬─────┬─────┬─────┬─────┬─────────────┐
│編│ 未償金額 │ 原借金額 │ 借款期限 │利息起算日│利      率│違          約          金│
│號│新台幣：元│新台幣：元│  (民國)  │  (民國)  │          │                          │
├─┼─────┼─────┼─────┼─────┼─────┼─────────────┤
│一│700,000   │700,000   │93.01.14至│93.05.31起│年息5.419%│自93.06.30起至清償日止，逾│
│  │          │          │93.05.14  │至清償日止│          │期在六個月以內者，按上開利│
│  │          │          │          │          │          │率百分之十，超過六個月者，│
│  │          │          │          │          │          │按上開利率百分之二十計算。│
├─┼─────┼─────┼─────┼─────┼─────┼─────────────┤
│二│700,000   │700,000   │93.01.14至│93.05.31起│年息5.419%│自93.06.30起至清償日止，逾│
│  │          │          │93.05.14  │至清償日止│          │期在六個月以內者，按上開利│
│  │          │          │          │          │          │率百分之十，超過六個月者，│
│  │          │          │          │          │          │按上開利率百分之二十計算。│
├─┼─────┼─────┼─────┼─────┼─────┼─────────────┤
│三│475,000   │208,600   │93.02.04至│93.05.31起│年息5.419%│自93.06.30起至清償日止，逾│
│  │          │          │93.05.04  │至清償日止│          │期在六個月以內者，按上開利│
│  │          │          │          │          │          │率百分之十，超過六個月者，│
│  │          │          │          │          │          │按上開利率百分之二十計算。│
├─┼─────┼─────┼─────┼─────┼─────┼─────────────┤
│四│475,000   │208,600   │93.02.04至│93.05.31起│年息5.419%│自93.06.30起至清償日止，逾│
│  │          │          │93.05.04  │至清償日止│          │期在六個月以內者，按上開利│
│  │          │          │          │          │          │率百分之十，超過六個月者，│
│  │          │          │          │          │          │按上開利率百分之二十計算。│
├─┼─────┼─────┼─────┼─────┼─────┼─────────────┤
│五│205,000   │205,000   │93.02.27至│93.05.31起│年息5.419%│自93.06.30起至清償日止，逾│
│  │          │          │93.06.27  │至清償日止│          │期在六個月以內者，按上開利│
│  │          │          │          │          │          │率百分之十，超過六個月者，│
│  │          │          │          │          │          │按上開利率百分之二十計算。│
├─┼─────┼─────┼─────┼─────┼─────┼─────────────┤
│六│205,000   │205,000   │93.02.27至│93.05.31起│年息5.419%│自93.06.30起至清償日止，逾│
│  │          │          │93.06.27  │至清償日止│          │期在六個月以內者，按上開利│
│  │          │          │          │          │          │率百分之十，超過六個月者，│
│  │          │          │          │          │          │按上開利率百分之二十計算。│
├─┼─────┼─────┼─────┼─────┼─────┼─────────────┤
│七│480,000   │292,625   │93.03.03至│93.05.31起│年息5.419%│自93.06.30起至清償日止，逾│
│  │          │          │93.06.03  │至清償日止│          │期在六個月以內者，按上開利│
│  │          │          │          │          │          │率百分之十，超過六個月者，│
│  │          │          │          │          │          │按上開利率百分之二十計算。│
├─┼─────┼─────┼─────┼─────┼─────┼─────────────┤
│八│480,000   │292,625   │93.03.03至│93.05.31起│年息5.419%│自93.06.30起至清償日止，逾│
│  │          │          │93.06.03  │至清償日止│          │期在六個月以內者，按上開利│
│  │          │          │          │          │          │率百分之十，超過六個月者，│
│  │          │          │          │          │          │按上開利率百分之二十計算。│
├─┼─────┼─────┼─────┼─────┼─────┼─────────────┤
│九│235,000   │235,000   │93.03.30至│93.05.31起│年息5.419%│自93.06.30起至清償日止，逾│
│  │          │          │93.06.30  │至清償日止│          │期在六個月以內者，按上開利│
│  │          │          │          │          │          │率百分之十，超過六個月者，│
│  │          │          │          │          │          │按上開利率百分之二十計算。│
├─┼─────┼─────┼─────┼─────┼─────┼─────────────┤
│十│235,000   │235,000   │93.03.30至│93.05.31起│年息5.419%│自93.06.30起至清償日止，逾│
│  │          │          │93.06.30  │至清償日止│          │期在六個月以內者，按上開利│
│  │          │          │          │          │          │率百分之十，超過六個月者，│
│  │          │          │          │          │          │按上開利率百分之二十計算。│
├─┼─────┼─────┼─────┼─────┼─────┼─────────────┤
│十│385,000   │196,392   │93.04.16至│93.05.31起│年息5.419%│自93.06.30起至清償日止，逾│
│一│          │          │93.07.16  │至清償日止│          │期在六個月以內者，按上開利│
│  │          │          │          │          │          │率百分之十，超過六個月者，│
│  │          │          │          │          │          │按上開利率百分之二十計算。│
├─┼─────┼─────┼─────┼─────┼─────┼─────────────┤
│十│385,000   │196,392   │93.04.16至│93.05.31起│年息5.419%│自93.06.30起至清償日止，逾│
│二│          │          │93.07.16  │至清償日止│          │期在六個月以內者，按上開利│
│  │          │          │          │          │          │率百分之十，超過六個月者，│
│  │          │          │          │          │          │按上開利率百分之二十計算。│
└─┴─────┴─────┴─────┴─────┴─────┴─────────────┘
